【裁判字號】    95,訴,4394
【裁判日期】    951229
【裁判案由】    毒品危害防制條例
【裁判全文】
臺灣高雄地方法院刑事判決              95年度訴字第4394號
公  訴  人  臺灣高雄地方法院檢察署檢察官
被      告  甲○○
            （原名柯永達）
                    號
上列被告因違反毒品危害防制條例案件，經檢察官提起公訴（95
年度毒偵字第6127號），本院判決如下：
    主  文
甲○○被訴施用第一級毒品部分公訴不受理。
    理  由
一、公訴意旨略以：被告甲○○基於施用第一級毒品之犯意，於
    95年7 月11日下午3 時30分許為警採尿時，向前回溯24小時
    內之某時，在不詳處所以不詳之方式，施用第一級毒品海洛
    因。嗣經警通知到場採集尿液送驗結果，呈嗎啡陽性反應，
    因認被告涉犯毒品危害防制條例第10條第1 項之施用第一級
    毒品罪等語。
二、按已經提起公訴或自訴之案件，在同一法院重行起訴者，應
    諭知不受理之判決，刑事訴訟法第303 條第2 款定有明文。
    又一事不再理為刑事訴訟法上一大原則，蓋對同一被告之一
    個犯罪事實，祇有一個刑罰權，不容重複裁判，故檢察官就
    同一事實無論其為先後兩次起訴或在一個起訴書內重複追訴
    ，法院均應就重行起訴部分諭知不受理之判決（最高法院55
    年臺非字第176 號判例意旨參照）。
三、查被告於上揭時間，在高雄縣大樹鄉○○村○○○路大坪巷
    19住處，以針筒注射之方式，施用第一級毒品海洛因之事實
    ，雖據被告於本院簡式審判程序審理時供認不諱，且其經警
    採集之尿液經送請長榮大學檢驗結果，亦呈嗎啡陽性反應等
    情，有長榮大學確認報告1 紙在卷可憑，應堪信為真實。然
    按刑事法若干犯罪行為態樣，本質上原具有反覆、延續實行
    之特徵，立法時既予特別歸類，定為犯罪構成要件之行為要
    素，則行為人基於概括之犯意，在密切接近之一定時、地持
    續實行之複次行為，倘依社會通念，於客觀上認為符合一個
    反覆、延續性之行為觀念者，於刑法評價上，即應僅成立一
    罪。學理上所稱「集合犯」之職業性、營業性或收集性等具
    有重複特質之犯罪均屬之，例如經營、從事業務、收集、販
    賣、製造、散布等行為概念者是（最高法院95年度臺上字第
    1079號判決意旨參照）。查立法者針對特定刑罰規範之構成
    要件，即本質上具有反覆性者，倘行為人基於概括之犯意，
    在密切接近之一定時間及空間內反覆從事，已預設其本身係
    持續實行之複次行為，具備反覆、延續之行為特徵，故將之
    總括或擬制成一個構成要件之「集合犯」行為，因刑法評價
    上為構成要件之行為單數，應僅成立一罪。次查毒品具有成
    癮性、濫用性，立法實務首重以刑事處遇方式戒斷行為人毒
    癮，若無法收其實效，始依法追訴處罰。故施用毒品本身具
    備反覆、延續之行為特徵，持續多次施用毒品始為此類犯罪
    之典型或常態，於刑法評價上，施用毒品應僅成立集合犯一
    罪。有關行為人多次施用毒品之犯罪，實務前均依修正前刑
    法第56條連續犯之規定論以一罪，並加重其刑，惟因上開連
    續犯規定業經修正刪除，並自95年7 月1 日施行，其中修正
    理由說明四並載明「至連續犯之規定廢除後，對於部分習慣
    犯，例如竊盜、吸毒等犯罪，是否會因適用數罪併罰而使刑
    罰過重產生不合理之現象一節，在實務運用上應可參考德、
    日等國之經驗，委由學界及實務以補充解釋之方式，發展接
    續犯之概念，對於合乎接續犯或包括的一罪之情形，認為構
    成單一之犯罪，以限縮數罪併罰之範圍，用以解決上述問題
    」等語。本院基於前述施用毒品構成要件之反覆實行特徵，
    藉此刑法修正刪除連續犯規定之契機，重新思考行為之概念
    及刑罰之目的，認違反毒品危害防制條例案件之行為人受制
    於毒品之成癮性，其行為本身即具有反覆實施之特性而屬於
    病患性行為。倘經觀察、勒戒或強制戒治仍無法戒除毒癮，
    始以刑罰方式，藉由自由刑之裁處施以處罰。然刑罰係具有
    目的性之法律制裁手段，兼具報應、威嚇與教化等目的。行
    為人如受制於行為本身反覆實施之特性，基於反覆實行之犯
    意，在密切接近之一定時、地，持續實行單次或複次之施用
    毒品行為，應無反覆評價其行為而重覆處罰之必要。查被告
    前因違反毒品危害防制條例罪嫌，業經臺灣高雄地方法院檢
    察署檢察官以95年度毒偵字第5734、5771號提起公訴，嗣經
    本院於95年9 月28日以95年度訴字第2949號，就被告施用第
    一級毒品犯行，判處有期徒刑8 月，並經上訴於臺灣高等法
    院高雄分院，尚未確定等情，有前開判決書、臺灣高等法院
    被告前案紀錄表各1 份在卷足按。又被告於前案被訴施用第
    一級毒品犯行部分，犯罪時間為自95年4 月間起，至95年6
    月22日上午7 時許止，犯罪地點為在被告位於高雄縣中正一
    路大坪巷19號住處，與本案被告前揭被訴施用第一級毒品犯
    行間，犯罪之時間緊接（相距均未滿1 月）、犯罪之地點同
    一（均在高雄縣大樹鄉○○村○○○路大坪巷19號之住處）
    、手法相同（均以針筒注射），且觸犯構成要件相同之罪名
    ，是被告上開所為，在時、空上均具有密接關係，足認被告
    先後施用第一級毒品之犯行，顯係出於反覆、延續施用之單
    一行為決意至明；從而在行為概念上，應評價認係包括一罪
    之集合犯，較為合理，也較符合社會通念。參諸前開說明，
    被告本案施用第一級毒品犯行，既與前案先繫屬於本院之施
    用第一級毒品犯行，係屬實質上一罪，而為同一案件，則檢
    察官就與前案犯罪事實為同一之案件，另以95年度毒偵字第
    61 27 號向本院重行提起公訴，而於95年12月14日始再繫屬
    於本院，此有臺灣高雄地方法院檢察署95年12月13日雄檢博
    歲95 毒 偵6127字第16333 號函上本院刑事科戳印、前開被
    告前案紀錄表各1 份可證，揆諸前揭說明，本件自應不經言
    詞辯論，逕為諭知不受理之判決。
據上論結，應依刑事訴訟法第303 條第2 款、第307 條，判決如
主文。
中    華    民    國    95    年    12    月    29    日
                  刑事第九庭審判長法  官  王啟明
                                  法  官  王奕勳
                                  法  官  謝梨敏
以上正本證明與原本無異。
如不服本判決，應於判決送達後10日內，向本院提出上訴狀。
                                書記官  林志衡
中    華    民    國    95    年    12    月    29    日


司法院資訊處製作；財團法人民間司法改革基金會備份。
